【裁判字號】    99,台上,3573
【裁判日期】    990610
【裁判案由】    違反毒品危害防制條例
【裁判全文】
最高法院刑事判決            九十九年度台上字第三五七三號
上  訴  人  台灣高等法院台中分院檢察署檢察官
上  訴  人
即  被  告  甲○○
上列上訴人等因被告違反毒品危害防制條例案件，不服台灣高等
法院台中分院中華民國九十七年四月十五日第二審判決（九十六
年度上訴字第二三七０號，起訴案號：台灣苗栗地方法院檢察署
九十三年度偵字第一八二八、二四七四號），提起上訴，本院判
決如下：
    主  文
上訴駁回。
    理  由
一、得上訴第三審（即連續販賣第一級毒品、連續販賣第二級毒
品）部分
按刑事訴訟法第三百七十七條規定，上訴於第三審法院，非以判
決違背法令為理由，不得為之。是提起第三審上訴，應以原判決
違背法令為理由，係屬法定要件。如果上訴理由書狀並未依據卷
內訴訟資料，具體指摘原判決不適用何種法則或如何適用不當，
或所指摘原判決違法情事，顯與法律規定得為第三審上訴理由之
違法情形，不相適合時，均應認其上訴為違背法律上之程式，予
以駁回。本件原審經審理結果，認為上訴人即被告甲○○有如原
判決事實欄所載連續販賣第一級毒品海洛因、連續販賣第二級毒
品甲基安非他命等犯行，罪證均明確，因而維持第一審關於論被
告以連續販賣第一級毒品罪，累犯，處有期徒刑柒年陸月；又連
續販賣第二級毒品罪，累犯，處有期徒刑年捌月；及均為相關
沒收宣告部分之判決，駁回被告該部分在第二審之上訴。已詳敘
調查、取捨證據之結果及憑以認定犯罪事實之心證理由。從形式
上觀察，原判決關於上開部分尚無足以影響判決結果之違法情形
存在。檢察官就被告連續販賣第一級毒品部分上訴意旨略稱：（
一）原判決事實二之(二)記載「……在台中市○○路……甲○○租
住處查獲其供以販賣之第一級毒品海洛因一包（含袋重七．七公
克）」等語，但依卷附之台南市警察局第三分局搜索經過及結果
陳報書及台南市機動查緝隊扣押物品目錄表上均係記載「在台中
市○○路……住處查獲安非他命七．七公克」，有該陳報書及扣
押物品目錄表在卷可稽。是原判決就此部分事實之認定，與卷內
證據資料，有不相適合之違誤。（二）原判決事實二之(二)記載「
……於（民國）九十二年八月六日十一時二十分許，……扣得甲
○○用以販賣之第一級毒品海洛因（含袋重一六一五．八公克、
純質淨重一０四八．三八公克）……，並於九十三年五月三日十
七時三十分許，在台中市○○○路十一號停車場出入口處為警查
獲，並於台中市○○○路一一九號三樓之十六其租住處執行搜索
，扣得第一級毒品海洛因七包（淨重一六四‧四五公克、純質淨
重六四公克）……」等語。依前揭記載查扣之海洛因淨重為一七
八０．二五公克（一六一五．八加一六四‧四五）、純質淨重為
一一一二．三八公克（一０四八．三八加六四），核與原判決理
由貳、實體方面：一之(二)4.所載「查扣之第一級毒品海洛因四三
五．七七公克（毛重）」等語，及二、(六)記載「扣案之海洛因合
計一五五０．四０公克（毛重，如附表〈指原判決附表，下同〉
一編號一所示）」等詞均不一致。至於原判決理由欄記載及主文
欄諭知沒收之海洛因「合計一五五０．四０公克」，僅係九十二
年八月六日所查扣之海洛因（即含袋重一六一五．八公克），扣
除包裝重量後之淨重，此有法務部調查局九十二年九月十六日調
科壹字第二二００一五八五九號鑑定通知書在卷可按。原判決僅
就該部分諭知沒收，顯未就九十三年五月三日扣案之海洛因為沒
收之諭知，是原判決漏未諭知沒收部分，自有已受請求之事項未
予判決及證據上理由矛盾之違法。（三）附表一編號四至八之查
獲時間「九十二年八月六日」應均係「九十三年五月三日」之誤
，此有九十三年度保管字第七四九號扣押物品清單在卷可按。原
判決未遑詳查，遽予誤載，有應於審判期日調查之證據而未予調
查之違誤等語。被告就其連續販賣第一級、第二級毒品部分上訴
意旨略稱：（一）被告如有販售海洛因及甲基安非他命，應依集
合犯論擬，原判決分別論以連續犯，且二罪併罰，有適用法則不
當之違法。（二）被告之自白不得作為有罪判決之唯一依據，被
告雖自白販賣毒品，然被告於九十二年八月六日帶同警方查獲毒
品來源時，現場確有人跳樓逃逸，亦為警員於偵查中作證時所是
認。毒品如屬被告所有，被告帶同警員取出毒品，無異陷己於險
境。足見被告於偵訊時所稱：毒品係綽號「汽水」之男子所寄放
等語，為可採信。本件並無任何人指證被告販賣毒品，原判決論
處被告以販賣毒品罪刑，即有違誤。（三）檢察官告知被告，如
配合查緝走私之毒品，並因而破獲，得依證人保護法之規定免除
其刑。被告因此前後付出新台幣二百餘萬元協助檢察官追緝走私
毒品集團，雖未破獲，檢察官亦承諾建請法院依刑法第五十九條
減刑，第一審未斟酌適用該條規定，原判決仍予維持，俱難認為
適法等語。惟查：（一）依司法院釋字第四三號解釋，刑事判決
之文字顯係誤寫、誤算，而不影響於全案情節與判決之本旨者，
得參照民事訴訟法第二百三十二條，由原審法院依聲請或本於職
權以裁定更正。檢察官上訴意旨（一）至（三）所述均係指摘原
判決有如何誤寫或誤算之情形，然各該誤寫或誤算，均不影響於
本件全案情節及判決本旨，原審亦於九十九年五月二十日本於職
權以裁定更正，並經確定在案，有裁定正本及送達證書在卷可稽
。揆之刑事訴訟法第三百八十條規定之旨，不得執為上訴第三審
之適法理由。（二）修正前刑法之連續犯，係指基於概括犯意，
連續數行為而犯同一之罪名者之謂。至所謂集合犯則係立法者所
制定之犯罪構成要件中，本就預定有數個同種類之行為將反覆實
行之犯罪而言，將各自實現犯罪構成要件之反覆多數行為，解釋
為集合犯，而論以一罪。原判決事實認定被告分別基於販賣第一
級毒品海洛因、第二級毒品甲基安非他命牟利之概括犯意，而為
本件販賣毒品之犯行等情。並於理由載述：「被告甲○○先後分
別多次販賣第一級與第二級毒品之行為，各時間緊接，所犯均為
數犯罪構成要件相同之罪名，顯皆係基於概括犯意反覆為之，所
涉犯二罪各均為連續犯，應依修正前刑法第五十六條規定皆分別
以一罪論，……上開販賣第一級毒品及販賣第二級毒品行為犯意
個別，構成要件行為互殊，應予分論併罰。」等由。依原判決所
確認之事實，就被告所犯販賣第一級、第二級毒品罪部分，各依
連續犯論擬，再予併合處罰，於法並無不合。被告上訴意旨執此
指摘，自非第三審上訴之適法理由。（三）被告之自白不得作為
有罪判決之唯一證據，仍應調查其他必要之補強證據，以察其是
否與事實相符。所謂補強證據，並非以證明犯罪構成要件之全部
事實為必要，倘其得以佐證自白之犯罪非屬虛構，能予保障所自
白事實之真實性，即已充分。又得據以佐證者，雖非直接可以推
斷被告之犯行，但以此項證據與被告之自白為綜合判斷，足以認
定犯罪事實者，仍不得謂非補強證據。原判決綜核被告迭於第一
審及原審之自白，及證人即被告之友人劉巧玲之證言（於警詢時
證陳：九十三年五月三日為警查獲之毒品均係被告所有等情）；
並參酌卷附通訊監察譯文、扣案經鑑定為海洛因、甲基安非他命
之毒品，及卷附相關鑑定書，暨分裝袋三百三十個、海洛因壓縮
模具一組、電子秤一台扣案等證據資料，本於推理作用，為認定
犯罪事實之基礎。並敘明：向被告購買海洛因、甲基安非他命之
人雖均僅列載其綽號，惟因各該綽號之人確均曾以電話撥打被告
持用之0000000000號行動電話，聯絡購買毒品之相關
事宜，有前揭通訊監察譯文在卷可考，被告復供認各該綽號之人
確皆曾向其購買過毒品。是被告之原審辯護人所為：本件僅有被
告之自白，並無人出面指證向被告購買毒品，因只提到購買者之
綽號，是否確有其人，尚待斟酌云云之辯護，即屬無據，而無足
採憑等由。原判決並非僅憑被告之自白，即行論處被告罪刑，被
告上訴意旨就此指摘，亦非第三審上訴之合法理由。（四）量刑
輕重及是否適用刑法第五十九條酌減其刑，係屬事實審法院得依
職權自由裁量之事項，況刑法第五十九條之酌量減輕其刑，必於
犯罪之情狀確可憫恕，認予宣告最低法定刑猶嫌過重者，始有其
適用。原判決就被告連續販賣第一級毒品、連續販賣第二級毒品
等二罪，既未認定有犯罪情狀顯可憫恕之事由，其未依刑法第五
十九條規定減輕其刑，要無違法可言。又卷查第一審於九十六年
六月二十六日上午審判時，檢察官就被告之科刑範圍，業已表明
：「被告並無依刑法第五十九條酌減空間」等語之意見（見第一
審卷第七０頁），被告上訴意旨所稱檢察官承諾建請法院依刑法
第五十九條減刑云云，自屬無據，執以指摘，尤非適法之第三審
上訴理由。（五）被告其餘上訴意旨，經核係置原判決所為明白
論斷於不顧，仍執已為原判決指駁之陳詞，專憑己意再事爭辯，
或任意指摘原判決違法，難認已符合首揭法定之第三審上訴要件
。檢察官及被告此部分上訴均違背法律上之程式，應予駁回。
二、不得上訴第三審（即持有第二級毒品）部分
按上訴得對於判決之一部為之，未聲明為一部者，視為全部上訴
；又最重本刑為三年以下有期徒刑之罪之案件，經第二審判決者
，不得上訴於第三審法院，刑事訴訟法第三百四十八條第一項、
第三百七十六條第一款分別定有明文。本件被告因違反毒品危害
防制條例案件，不服原審判決，提起上訴，並未聲明一部上訴，
依法應視為全部上訴。其持有第二級毒品部分，原審係維持第一
審依毒品危害防制條例第十一條第二項之規定，論被告以持有第
二級毒品罪，累犯，處有期徒刑陸月，減為有期徒刑月，及為
相關從刑宣告之判決，駁回被告該部分在第二審之上訴，核屬刑
事訴訟法第三百七十六條第一款之案件。依前開說明，既經第二
審判決，自不得上訴於第三審法院，被告一併提起上訴，顯為法
所不許，亦應予駁回。
據上論結，應依刑事訴訟法第三百九十五條前段，判決如主文。
中    華    民    國  九十九  年    六    月    十    日
                      最高法院刑事第九庭
                          審判長法官  邵  燕  玲
                                法官  李  伯  道
                                法官  孫  增  同
                                法官  李  英  勇
                                法官  施  俊  堯
本件正本證明與原本無異
                                      書  記  官
中    華    民    國  九十九  年    六    月   十五   日
                                                      K

司法院資訊處製作；財團法人民間司法改革基金會備份。
